臺灣臺中地方法院民事判決　九十二年度簡上字第四八五號
　　上訴人　　乙○○
　　被上訴人　甲○○
右當事人間請求給付票款事件，上訴人對於民國九十二年十月三十日本院沙鹿簡易庭
九十二年度沙簡字第五四二號第一審判決提起上訴，於民國九十三年二月十三日言詞
辯論終結，本院判決如左：
    主      文
原判決廢棄。
被上訴人應給付上訴人新台幣肆拾貳萬元，及自民國九十一年十二月三十日起至清償
日止，按年息百分之六計算之利息。
第一、二審訴訟費用由被上訴人負擔。
    事      實
甲、上訴人方面：
  一、聲明：如主文所示。
  二、陳述：除與原審判決書所載者相同茲予引用外，補稱：訴外人許明裕於民國九
      十一年十月間，因其個人資金週轉所需，以被上訴人所簽發如附表所示之系爭
      支票，向上訴人借款。上訴人自被上訴人處取得系爭支票後，依許明裕之指示
      ，於九十一年十月十八日自上訴人於第一商業銀行大甲分行帳號000000
      00000號之帳戶，將借款以轉帳方式匯入訴外人李侃聰之帳戶內。許明裕
      於原審證稱系爭支票係為支付上訴人與其合夥之大陸餐廳員工薪資，乃向被上
      訴人借用系爭支票，交由上訴人持之向別人調現云云，與事實不符。況上開借
      款倘係為支付合夥債務，其由上訴人自行借票調現即可，無需許明裕再以自己
      責任向他人借票供上訴人調現。從而，被上訴人既同意以系爭支票擔保許明裕
      向上訴人借款，於該借款未獲清償時，被上訴人即應於系爭支票之票載發票日
      屆至時，負給付票款之義務。至於被上訴人與許明裕間約定由許明裕負責兌現
      系爭支票等情，其屬渠等間之內部約定，自無拘束上訴人之效力。
  三、證據：除援用原審之立證方法外。並提出傳真文件一件、存款存根聯一件及第
      一商業銀行存摺三件（均為影本）為證。
乙、被上訴人方面：
  一、聲明：駁回上訴。
  二、陳述：除與原審判決書所載者相同茲予引用外，補稱：其並未向上訴人借款，
      系爭支票係許明裕向其借用，並保證會匯款至其帳戶，由其交付與上訴人。
  三、證據：援用原審之立證方法。
    理      由
一、上訴人起訴主張其執有被上訴人所簽發如附表所示之系爭支票一紙，詎屆期提示
    ，竟遭退票，爰依票據法律關係提起本件訴訟等語。被上訴人則以許明裕陸續向
    其借用票據，於系爭支票之前所簽發之票據，許明裕均有將票款存入帳戶，使票
    據得以兌現，僅有系爭支票不獲付款。其簽發系爭支票後，並將該支票交付與上
　　訴人，許明裕有提起上訴人係其之合夥人，系爭支票為合夥出資額，其有保證會按期存
　　入票款，本件僅係單純之借用票據之關係等語置辯。
二、按在票據上簽名者，依票上所載文義負責。發票人應照支票文義擔保支票之支付
    票據法第五條第一項、第一百二十六條分別定有明文。上訴人主張其執有被上訴
    人所簽發之系爭支票一紙，該支票經提示後，竟未獲付款等事實，業據上訴人提
    出支票及退票理由單等件為證，而被上訴人對此情，並不為爭執，故堪信為真實
    。惟被上訴人辯稱其並未向上訴人借款，系爭支票係許明裕向其借用，許明裕保
    證會匯款至其帳戶，其始將系爭支票交付與上訴人云云。是本院應審究被上訴人
    是否應負支票之發票人責任，對上訴人負給付系爭票據之票款義務。經查：
  （一）上訴人主張許明裕於九十一年十月間，因其個人資金週轉所需，以被上訴人
        所簽發之系爭支票，向上訴人借款。上訴人依據許明裕之指示，於九十一年
        十月十八日自上訴人於第一商業銀行大甲分行帳號00000000000
        號之帳戶，將借款以轉帳方式匯入李侃聰之帳戶內等事實。業據提出傳真文
        件、存款存根聯及第一商業銀行存摺等件為證。經本院審核上訴人匯款金額
        及帳戶往來明細，均與其上開主張情節相符。證人許明裕亦到庭證述稱：其
        傳真與上訴人，要求上訴人將新台幣（下同）四十二萬匯給李侃聰，上訴人
        則要求其交付票據，讓上訴人持之調現，其為此向被上訴人借用系爭支票，
        並請被上訴人直接交予上訴人，上訴人已將四十二萬元匯入李侃聰帳戶等語
        （參照本院九十三年二月十三日言詞辯論筆錄）。參諸前述之證詞，益徵上
        訴人應許明裕之要求，將與系爭支票面額相同之金額即四十二萬元，匯入李
        侃聰之帳戶，許明裕為此將系爭支票交付上訴人，是上訴人取得系爭支票具
        有對價關係。
  （二）按票據行為具無因性，票據上之權利義務關係是依票據行為而產生，與票據
        授受之原因關係無涉，票據行為一旦完成，票據上之權利義務關係即告產生
        ，與票據授受原因關係完全脫離。被上訴人自認系爭支票為其所簽發，固抗
        辯系爭支票係許明裕向其借用，詎許明裕未匯款至其帳戶，導致票據不獲兌
        現云云。然被上訴人簽發系爭支票之原因關係，係將系爭支票借與許明裕使
        用，渠等約定許明裕應將票款匯款至被上訴人帳戶，俾於票據兌現。揆諸前
        揭說明，該原因關係與系爭支票上之權利義務關係，係分別獨立，是被上訴
        人不得以許明裕未匯款至其帳戶兌現系爭支票為由，對抗執票人即上訴人。
        從而，被上訴人簽發系爭支票後，依據票據上之權利義務關係，自應按系爭
        支票所載文義負發票人責任，縱使兩造間並無任何債權債務關係存在，或者
        許明裕未依約匯款至其支票帳戶屬實，被上訴人乃應負系爭支票發票人之責
        任。
三、按執票人向支票債務人行使追索權時，得請求自為付款提示日起之利息，如無約
    定利率者，依年息百分之六計算，票據法第一百三十三條定有明文。上訴人於系
    爭支票屆期後，於九十一年十二月三十日提示而遭退票，既如前述，是上訴人請
    求被上訴人自系爭支票付款提示日起即九十一年十二月三十日至清償日止，按年
    息百分之六計算之利息，自屬有據。從而，上訴人依據票據之法律關係，請求被
    上訴人給付系爭支票票款四十二萬元，及自九十一年十二月三十日起至清償日止
    ，按年息百分之六計算之利息，為有理由，應予准許。原審法院認兩造為系爭支
    票之直接當事人，上訴人違反被上訴人及許明裕關於系爭支票用途之約定，認上
    訴人無權請求系爭票款，為上訴人敗訴之判決，尚有未洽。上訴人上訴求予廢棄
    改判，為有理由，爰由本院予以廢棄，改判如主文第二項所示。
四、據上論結，本件上訴為有理由，依民事訴訟法第四百三十六條之一第三項、第四
    百五十條、第七十八條，判決如主文。
中　　　華　　　民　　　國　　九十三　　年　　　二　　　月　　二十七　　日
                                    臺灣臺中地方法院民事第四庭
~B審判長法官　張恩賜
~B法      官  周靜秀
~B法      官  林洲富
右為正本係照原本作成。
不得上訴。
中　　　華　　　民　　　國　　九十三　　年　　　二　　　月　　二十七　　日
~B法院書記官
~FO
附表：
┌──┬────┬────┬───────┬─────┬─────┬────┐
│編號│ 發票日 │ 發票人 │ 付   款   人 │ 帳    號 │ 票面金額 │ 提示日 │
│    │        │        │              │ 票    號 │ (新臺幣) │        │
├──┼────┼────┼───────┼─────┼─────┼────┤
│ 一 │91.12.30│ 甲○○ │大甲鎮農會信用│   2394-8 │ 420,000  │91.12.30│
│    │        │        │部            │ FA0000000│          │        │
└──┴────┴────┴───────┴─────┴─────┴────┘
